臺灣臺北地方法院行政訴訟判決
111年度交字第617號
原      告  黃正竹  

被      告  臺北市交通事件裁決所

代  表  人  蘇福智  
上列當事人間交通裁決事件，原告不服被告民國111年7月27日北
市裁催字第22-AM0000000號裁決，提起行政訴訟，本院判決如下
：
    主  文
一、原告之訴駁回。
二、訴訟費用新臺幣300元由原告負擔。
    事實及理由
一、程序部分：
    本件係因原告不服被告民國111年7月27日北市裁催字第22-A
    M0000000號違反道路交通管理事件裁決書（下稱原處分）而
    提起行政訴訟，核屬行政訴訟法第237條之1第1項第1款規定
    之交通裁決事件，因卷證資料明確，爰依同法第237條之7規
    定，不經言詞辯論，逕為判決。
二、爭訟概要：
　  原告於111年5月13日下午3時43分許，駕駛其所有車牌號碼0
    00-0000號自用小客車（下稱系爭車輛）行經臺北市中山區
    復興北路與八德路2段口（下稱系爭路口），經民眾於111年
    5月17日檢具影片向臺北市政府警察局中山分局（下稱舉發
    機關）提出檢舉，舉發機關員警查證後，認原告有「駕駛人
    轉彎時未依規定使用方向燈」之違規行為，遂於111年5月24
    日製發舉發通知單予以舉發。嗣被告審認原告有「汽車駕駛
    人未依規定使用方向燈」之違規事實，乃依道路交通管理處
    罰條例（下稱道交條例）第42條規定開立原處分，裁處原告
    罰鍰新臺幣（下同）1,200元。原告不服，遂提起本件行政
    訴訟。
三、原告起訴主張及聲明：
  ㈠主張要旨：
　　原告行經系爭路口確實有打方向燈，可能是汽車方向燈操作
    器會自動關，使駕駛人不自知，這種現象是所有汽車都會自
    動關閉，而非駕駛人關閉，如果原告一開始沒有打方向燈，
    那當然是違規，惟原告一開始就有打燈，而非未打，原告被
    檢舉甚有不服之處。
　㈡聲明：原處分撤銷。
四、被告答辯及聲明：
　㈠答辯要旨：
　　依民眾所提供之行車錄影檔案影片時間15：43：11至19秒顯
    示，系爭車輛行經臺北市復興北路（北向南）左轉彎駛入八
    德路2段時，確有轉彎未使用方向燈情事，員警爰依該行車
    錄影檔案擷取影像製單舉發尚無不妥。
　㈡聲明：駁回原告之訴。　
五、本院之判斷：　　　　
  ㈠如爭訟概要欄所載之事實，除後述之爭點外，其餘為兩造所
    不爭執，並有舉發通知單（見本院卷第37頁）、原處分（見
    本院卷第45頁）及汽車車籍查詢資料（見本院卷第67頁）在
    卷可稽，堪以認定。
　㈡按汽車駕駛人，不依規定使用燈光者，處1,200元以上3,600
    元以下罰鍰，道交條例第42條定有明文。又行車遇有轉向、
    減速暫停、讓車、倒車、變換車道等情況時所用之燈光及駕
    駛人之手勢，應依下列規定：二、左轉彎時，應先顯示車輛
    前後之左邊方向燈光，或由駕駛人表示左臂平伸，手掌向下
    之手勢；汽車駕駛人，應依下列規定使用方向燈：二、左（
    右）轉彎時，應先顯示車輛前後之左（右）邊方向燈光，變
    換車道時，應先顯示欲變換車道方向之燈光，並應顯示至完
    成轉彎或變換車道之行為，道路交通安全規則第91條第1項
    第2款及第109條第2項第2款亦有明定。由上揭規定可知，駕
    駛人行車遇有轉向、減速暫停、讓車、倒車、變換車道等情
    況時，依法均必須先使用方向燈以提醒其他駕駛人及行人，
    俾使其他用路人得以於行止間大致預測該車之行車方向與速
    度、進而有所因應，以維護自身及他人行車安全，是駕駛人
    於行車時如遇有上述情況之一，即應預先施打方向燈以提示
    其他用路人注意至明。　　
　㈢經查，本院勘驗本件採證影片，勘驗內容如下：
　　⒈15:43:08：系爭車輛行駛於復興北路內側車道，煞車燈與
      左側方向燈均亮；
　　⒉15:43:08：系爭車輛煞車燈熄滅，左側方向燈仍亮；
　　⒊15:43:09：系爭車輛向前行駛，左側方向燈亮惟未閃爍；
　　⒋15:43:10-11：系爭車輛繼續向前行駛，左側方向燈亮惟未
      閃爍；
　　⒌15:43:12：系爭車輛煞車燈亮，左側方向燈熄滅；
　　⒍15:43:13：系爭車輛煞車燈熄滅，向前行駛，左側方向燈
      未亮，此時地面可見左轉專用箭頭；　
　　⒎15:43:14：系爭車輛開始左轉八德路，左側方向燈未亮；
　　⒏15:43:15-18：系爭車輛繼續左轉八德路，左側方向燈未亮
      ；
　　⒐15:43:19：系爭車輛行駛八德路，影片結束；
　　有勘驗內容及影片截圖（見本院卷第71至83頁）附卷可佐，
    且將上開勘驗內容及影片截圖函請兩造表示意見（見本院卷
    第69頁、第85至111頁）。依上開勘驗內容及影片截圖，可
    徵一開始系爭車輛行駛於復興北路內側車道，左側方向燈亮
    起但未閃爍，嗣於系爭路口左轉行駛至八德路之過程，左側
    方向燈未亮等情，足認原告駕駛系爭車輛左轉時並未全程顯
    示方向燈，確有「汽車駕駛人未依規定使用方向燈」之違規
    行為。是被告據此以原處分裁罰原告，洵屬有據。
　㈣原告雖主張當時可能是汽車方向燈操作器會自動關，使駕駛
    人不自知，這種現象是所有汽車都會自動關閉，而非駕駛人
    關閉云云。惟原告未能提出任何證據以實其說，是其主張上
    情，容有疑義。縱認原告前開所述屬實，原告為領有合格駕
    駛執照的駕駛人，且為系爭車輛的所有權人，自應知悉且有
    義務依道路交通安全規則第89條第1項第1款規定，於行車前
    詳細檢查其車輛燈光裝置是否正常運作，並應於行駛途中隨
    時注意，於發現方向燈未正常顯示時，即應依道路交通安全
    規則第91條規定，顯示欲變換車道方向的手勢，以維護自己
    及他人的行車安全。又衡諸一般車輛之駕駛操作，倘方向燈
    自動關閉時，不但方向燈之提示音隨即停止，另在車輛儀表
    板上之「方向燈指示燈」亦會熄滅，以上警示聲音停止或燈
    號消滅，乃均為提醒車輛駕駛人方向燈已經關閉。然原告於
    駕車時未注意方向燈自動關閉，且依上開勘驗內容未見其依
    上開規定採取手勢，足認其主觀上縱無故意，亦有過失之可
    歸責事由。是原告前開主張，尚難憑採。
  ㈤本件判決基礎已臻明確，兩造其餘攻擊、防禦方法及訴訟資
    料經本院審酌後，核與判決結果不生影響，無一一論述之必
    要，併此敘明。
六、結論：
　　原處分認事用法並無違誤，原告訴請撤銷原處分為無理由，
    應予駁回。至本件裁判費為300元，應由敗訴之原告負擔，
    爰確定第一審訴訟費用額如主文第2項所示。　
中　　華　　民　　國　　111 　年　　12　　月　　14 　 日
　　　　　　　　　行政訴訟庭　法　官　邱士賓
上為正本係照原本作成。如不服本判決，應於送達後20日內，向本院提出上訴狀並表明上訴理由（原判決所違背之法令及其具體內容或依訴訟資料可認為原判決有違背法令之具體事實)，其未載明上訴理由者，應於提出上訴後 20 日內向本院補提理由書（上訴狀及上訴理由書均須按他造人數附繕本，如未按期補提上訴理由書，則逕予駁回上訴），並應繳納上訴裁判費新臺幣 750 元。
中　　華　　民　　國　　111 　年　　12　　月　　14 　 日
                              書記官  李  欣

訴訟費用計算書
項　　　　目　　　　　　　金　額（新臺幣）　　備　註
第一審裁判費　　　　　　　　300元
合        計　　　　　　　　300元